【裁判字號】    98,簡上,1109
【裁判日期】    981215
【裁判案由】    廢棄物清理法
【裁判全文】
臺灣板橋地方法院刑事判決            98年度簡上字第1109號
公  訴  人  臺灣板橋地方法院檢察署檢察官
上  訴  人  乙○○
即  被  告
選任辯護人  黃麗蓉律師
上  訴  人  甲○○
即  被  告
選任辯護人  張振興律師
上列上訴人即被告等因違反廢棄物清理法案件，不服本院98年度
簡字第4880號中華民國98年7 月31日第一審判決（聲請簡易判決
處刑案號：98年度偵字第636 號），提起上訴，本院管轄之第二
審合議庭判決如下：
    主  文
原判決撤銷。
乙○○犯廢棄物清理法第四十六條第四款之非法清理廢棄物罪，
處有期徒刑壹年貳月。緩刑年，並應向公庫支付新臺幣拾萬元
。
甲○○犯廢棄物清理法第四十六條第三款之非法清理廢棄物罪，
處有期徒刑壹年貳月。緩刑年，並應向公庫支付新臺幣拾萬元
。
    事  實
一、乙○○明知其未領有主管機關核發之廢棄物處理許可證，不
    得從事廢棄物貯存、處理業務：甲○○明知未經主管機關許
    可，不得提供土地堆置、處理廢棄物。詎乙○○於民國97年
    12 月4日，向甲○○承租其所有，坐落於臺北縣五股鄉○○
    段更寮小段0000-0000 號土地（地址屬臺北縣五股鄉○○路
    ○ 段98巷26至36號前空地），及甲○○之友人葉智鴻所有，
    由甲○○管領坐落於同地段0000-0000 號土地，甲○○即依
    約提供上開土地，供乙○○在其上接續多次貯存及處理摻有
    廢鐵、廢塑膠、廢輪胎等之事業廢棄物。嗣於同年月18日下
    午4 時40分許，乙○○駕駛車號AN－796 號營業大貨車載運
    事業廢棄物至上址貯存時，經警會同臺北縣政府環境保護局
    稽查人員當場查獲，並扣得上揭營業大貨車及日立牌EX200
    型挖土機各1 輛，而悉上情。
二、案經臺北縣政府警察局蘆洲分局移送臺灣板橋地方法院檢察
    署檢察官偵查後聲請以簡易判決處刑。
    理  由
一、證據能力部分：按被告以外之人於審判外之言詞或書面陳述
    ，除法律有規定者外，不得作為證據，刑事訴訟法第159 條
    第1 項固定有明文。惟被告以外之人於審判外之陳述，雖不
    符同法第159 條之1 至之4 之規定，而經當事人於審判程序
    同意作為證據，法院審酌該言詞陳述或書面陳述作成時之情
    況，認為適當者，亦得為證據；當事人、代理人或辯護人於
    法院調查證據時，知有第159 條第1 項不得為證據之情形，
    而未於言詞辯論終結前聲明異議者，視為有前項之同意，此
    亦據同法第159 條之5 規定甚明。查本案被告乙○○、甲○
    ○、檢察官、辯護人於本院準備程序中均未就證據能力提出
    爭執，且迄於言詞辯論終結前，亦未就本院所調查之證據主
    張有刑事訴訟法第159 條第1 項不得為證據之情形，應認均
    已同意得作為本案之證據。從而，下述證據資料縱有屬傳聞
    證據，且不符刑事訴訟法第159 條之1 至之4 之規定者，經
    本院審酌各該證據資料作成時之一切客觀情況，認無不適當
    之情事，均認有證據能力，合先敘明。
二、上揭事實，業據被告乙○○、甲○○於本院審理時坦承不諱
    ，並有臺北縣政府環境保護局編號第04-E-0000000號稽查紀
    錄、臺北縣政府警察局蘆洲分局五股垃圾山道路平面圖、土
    地地籍謄本各乙份、臺北縣新莊地政事務所土地所有權狀影
    本2 紙( 見偵查卷第23頁至31頁) 、臺北縣政府環境保護局
    98年2 月25日北環稽字第0980003196號函文暨所檢附現場照
    片18張( 見偵查卷第55至60頁) 、土地租賃契約書乙份( 見
    偵查卷第67頁) 、現場照片9 張( 附於本院卷98年10月7 日
    準備程序狀) 在卷足佐，及扣案車牌號碼AN－796 號營業大
    貨車及日立牌EX200 型挖土機各1 輛扣案可證，足認被告等
    之自白與事實相符。本案事證明確，被告犯行堪予認定。
三、按廢棄物清理法第46條第4 款規定：「未依第41條第1 項規
    定領有廢棄物清除、處理許可文件，從事廢棄物貯存、清除
    、處理，或未依廢棄物清除、處理許可文件內容貯存、清除
    、處理廢棄物」，該款後段係處罰公、民營廢棄物清除處理
    機構固無疑義，然前段並未限縮於公、民營廢棄物清除處理
    機構，依文義觀之，凡未領有許可證或核備文件而從事廢棄
    物貯存、清除、處理即該當之，從而事業機構固為處罰之對
    象，自然人亦在處罰之列；再從目的解釋而言，廢棄物清理
    法之立法目的，為有效清除、處理廢棄物，改善環境衛生，
    維護國民健康，該法第1 條定有明文，而非屬公、民營廢棄
    物之清除、處理機構，未領得許可文件即從事廢棄物清除、
    處理，其對環境衛生危害不亞於公、民營廢棄物清除、處理
    機構，如該條款解釋上僅規範公、民營廢棄物清除、處理機
    構，未將包括個人之非公、民營廢棄物清除、處理機構列入
    適用範圍，顯無法落實立法目的。又廢棄物清理法第46條第
    4 款前段規定之「未依第41條第1 項規定領有廢棄物清除、
    處理許可文件，從事廢棄物清除、處理」罪，其行為本質上
    具有反覆性與延時性，乃執行業務本質所當然，而為集合犯
    之一種，固無連續犯之適用，但其犯罪之成立，並不以行為
    人有多次廢棄物清除、處理為必要，如有從事廢棄物清除、
    處理等作為，縱僅1 次即被查獲，仍無解於該條項之罪（最
    高法院95年度臺上字第2630號判決參照）。是核被告乙○○
    所為，係犯廢棄物清理法第46條第4 款之非法清理廢棄物罪
    ：核被告甲○○所為，係犯同法第46條第3 款之非法清理廢
    棄物罪。
四、原審認被告犯罪事證明確，據以論罪科刑，原非無見。惟查
    ：被告於原審判決後，已知所悔悟，於本院審理時均已坦承
    犯行，良有悔意，態度良好：被告乙○○並已將其堆置之廢
    棄物均清理完畢，有被告乙○○98年12月1 日刑事陳報狀檢
    附之實頡企業有限公司買受廢鐵證明書、過磅單及現場照片
    4 張附於本院卷可稽，原審未及審酌，以致量刑略有過重，
    被告執此提起本件上訴，為有理由，應予撤銷改判。爰審酌
    被告甲○○因貪圖私利，擅自提供土地供未領有廢棄物處理
    許可文件之被告乙○○貯存及處理廢棄物，破壞環境衛生，
    並妨害主管機關對於廢棄物之監督管理；惟念及其所貯存、
    處理之廢棄物數量及所佔面積尚非甚多、犯罪時間亦非長，
    暨其等犯罪之動機、目的、素行、犯後坦認犯行之態度，並
    已將現場清理完畢等一切情狀，各量處如主文第2 、3 項所
    示之刑，以示警懲。末查，被告施文傑雖曾於79年間，因贓
    物案件，經臺灣高等法院以80年上易字第722 號判處有期徒
    刑5 月確定，業於80年11月1 日執行完畢，執行完畢後5 年
    以內未曾因故意犯罪受有期徒刑以上刑之宣告；被告甲○○
    未曾因故意犯罪受有期徒刑以上刑之宣告等情，有臺灣高等
    法院被告前案紀錄表2 份在卷可稽，渠等因一時失慮，致罹
    刑典，經此偵審程序及科刑宣告後，應能知所警惕，信無再
    犯之虞，本院認尚無逕對被告施以刑罰之必要，故上開對被
    告宣告之刑，以暫不執行為適當，爰依刑法第74條第1 項第
    1 款、第2 款規定，均諭知緩刑3 年，以啟自新。又為能建
    立被告等正確觀念，同記取本案教訓，爰依刑法第74條第2
    項第4 款規定，命被告2 人各應向公庫支付新臺幣10萬元。
    至扣案之車號AN－796 號營業大貨車及日立牌EX200 型挖土
    機各1 輛，雖係供被告乙○○犯本件犯行所用之物，惟衡酌
    本件犯罪情節及該等扣案物品之價值，本院認若逕予沒收並
    不符合比例原則，爰不宣告沒收，附此敘明。
據上論斷，應依刑事訴訟法第455 條之1 第1 項、第3 項、第36
9 條第1 項前段、第364 條、第299 條第1 項前段，廢棄物清理
法第46條第3 款、第4 款，刑法第11條前段、第74條第1 項、第
2 項第4 款，判決如主文。
本案經檢察官黃致中到庭執行職務。
中    華    民    國    98    年    12    月    15    日
                  刑事第十四庭  審判長法  官  林淑婷
                                      法  官  饒金鳳
                                      法  官  陳昭筠
以上正本證明與原本無異。
如不服本判決應於收受送達後10日內向本院提出上訴書狀，並應
敘述具體理由；其未敘述上訴理由者，應於上訴期間屆滿後20日
內向本院補提理由書（均須按他造當事人之人數附繕本）「切勿
逕送上級法院」。
                                      書記官  黃文儀
中    華    民    國    98    年    12    月    16    日


司法院資訊處製作；財團法人民間司法改革基金會備份。
